【裁判字號】    96,易,3915
【裁判日期】    970402
【裁判案由】    詐欺等
【裁判全文】
臺灣高雄地方法院刑事判決              96年度易字第3915號
公  訴  人  臺灣高雄地方法院檢察署檢察官
被      告  癸○○
被      告  戊○○
                      3號
上列被告等因詐欺等案件，經檢察官提起公訴（96年度偵字第23
762 號、第23793 號、第23821 號、第34158 號），被告等於本
院準備程序進行中，就被訴犯罪事實為有罪之陳述，經本院告知
簡式審判程序意旨，並聽取公訴人及被告等之意見後，本院合議
庭裁定由受命法官獨任依簡式審判程序審理，判決如下：
    主  文
癸○○、戊○○共同犯詐欺取財罪，各處有期徒刑壹年，扣案如
附件所示之物，均沒收之。
    事  實
一、癸○○、戊○○與辛○○、丙○○、壬○○、庚○○（上四
    人業經本院判決）、己○○（待傳拘後審理）夥同真實姓名
    年籍不詳之綽號「民哥」、「小雅」、「小可」之成年人，
    共同基於意圖為渠等不法所有之犯意聯絡，於民國96年4 月
    間某日起（起訴書誤載為95年），由綽號「民哥」為首，雇
    用辛○○、丙○○、壬○○、庚○○、癸○○、己○○及戊○○等人參與詐騙集團，由綽號「民哥」等人在大陸地區就
    地招募人員負責撥打電話予我國國內不特定被害人，要求被
    害人等匯款至不詳人依證件所開立之各人頭帳戶內（現由警
    方追查中），由綽號「民哥」等人提供上開用以匯入騙得款
    項及用以洗錢之人頭帳戶，在高雄縣市及其他之不詳地點等
    處，以電話聯絡方式囑由辛○○、庚○○、壬○○、丙○○
    前往通知地點拿取人頭帳戶後，先行試卡確認提款卡或補摺
    機測試帳戶可以使用，回報綽號「民哥」等人後，於接獲贓
    款入帳之訊息後，迅予提領詐得贓款一空。其間於96年4 月
    底，綽號「小雅」並吸收戊○○收取人頭帳戶，由庚○○偕
    同戊○○前往「小雅」所提供之欲販售人頭帳戶者，在高雄
    縣市及其他之不詳地點等處，收購人頭帳戶，戊○○之工資
    則為每日新台幣 (下同)2000 元之代價。另綽號「民哥」並
    負責在我國國內擔任招募、訓練、指揮、管理車手提領贓款
    之工作，招募辛○○、庚○○及壬○○等人，丙○○則經辛○○吸收而擔任車頭，癸○○、戊○○再經庚○○之吸收而
    擔任車頭，分工每日試刷人頭金融卡、由車手臨櫃提領現金
    、提領現金之把風、承租車輛及搭載車手持偽造證件前往銀
    行領得贓款等工作，獲利部分係由辛○○與丙○○分得總提
    領詐得金額百分之4 ，其中辛○○分得百分之3 ，丙○○分
    得百分之1 ；庚○○、癸○○及戊○○分得總提領詐得金額
    百分之4 ，其中庚○○分得百分之3 ，癸○○或戊○○分得
    百分之1 等之不等報酬，剩餘提領詐得金額再經由綽號「民
    哥」指定壬○○前往收取，壬○○收取後遂依綽號「民哥」
    以電話簡訊或其他聯絡之方式，將上開款項匯入其指定帳戶
    或由綽號「民哥」指定之「小雅」等人，前往各該處向其取
    款等方式，報酬為每筆100 萬元可分得5000元之代價計酬。
    嗣於96年4 月27日某時許起，某真實姓名年籍不詳之成年人
    亦即負責在大陸地區指揮撥打電話者，以撥打電話向附表一
    所示子○○、丁○○○等被害人，佯稱假台中地檢署劉金德
    、假銀行人員、假中華電信、假電信局、假地檢署及檢察官
    名義、假法院、假調查局、假監理站人員、假戶政事務所等
    分別如附表一所示之各詐欺方式，致被害人等不疑有他陷於
    錯誤，而分別依指示匯款至附表一所示各該人頭帳戶內，再
    由辛○○、庚○○、癸○○分別持由綽號「民哥」、「小雅
    」等人所指示交付之林婉倪、黃政僑與黃怡萍等人頭帳戶之
    提款卡，依綽號「民哥」指示，並由丙○○、癸○○及戊○○(俗 稱車頭)駕 駛承租車輛搭載辛○○及庚○○，共同前
    往綽號「民哥」所指示如附表一所示之各該金融機構，由辛○○、庚○○或癸○○ (俗稱車手)臨 櫃領款，並至如附表
    二所示之編號1 至59號欄之提領匯款地點之各該金融機構，
    拿取存摺類存款取款憑條及相關提款單，於其上填寫金額、
    帳號 (詳如附表一所示之編號1 至59號欄之匯款金額、匯款
    銀行別之戶名、帳號亦即人頭帳戶)及 日期等資料，並在存
    摺類存款取款憑條及相關提款單上之簽章欄蓋用「林婉倪」
    之印章，據以行使上開存摺類存款取款憑條及提款單 (詳如
    附表一、二之編號1 至59號欄之匯款銀行別之戶名、帳號及
    各該提領匯款地點)， 用以表示提領上開款項之意思，同時
    由丙○○、癸○○及戊○○在外把風，領得如附表一所示之
    贓款後，辛○○、庚○○即向綽號「民哥」回報領得贓款之
    情形，再依綽號「民哥」分配，分別取得如上開所示之獲利
    成數，總計詐得逾1 億3 千萬餘元 (詳如附表一、二所示之
    各被害人、匯款行為地、犯罪行為及樣態、匯款結果地、匯
    款金額、匯款時間、行為人、提領匯款時間、提領匯款地點
    及提領匯款行為分擔)。 嗣於96年8 月15日某時許，以如附
    表一編號59號之犯罪行為及樣態，辛○○及丙○○於同日下
    午1 時許，前往國泰世華商業銀行高鳳分行，領取綽號「民
    哥」指示己○○ (原名張彩霞)所 提領之被害人乙○○匯入
    該帳戶內之詐得金額58萬元，辛○○取得後正欲離去之際，
    遂為警於同日下午2 時許，在高雄市新興區○○○路60號前
    ，當場拘提辛○○及丙○○到案，並同時查獲前往欲向辛○○取款之壬○○，扣得壬○○所有咖啡色背包1 個及背包內
    之現金68萬5 千2 百元、辛○○所有黑色手提袋1 個及袋內
    現金7 萬元、丙○○所駕駛車號ZT-915 1號自用小客車內之
    現金18萬元、潘奕仁、張永聰、江佳禎、戴佳親、許雅玲、
    蘇揚烈、黃意宏等人之帳戶、金融卡、印章、匯款回條等物
    、各銀行服務據點名冊、小型電子計算機、0000000000號行
    動電話晶片卡1 張、行動電話8 支 (含6 張晶片卡)、 小本
    記算簿1 本及丙○○身上現金2 千2 百元。嗣於同日下午4
    時45分許，前往辛○○位於高雄市○○區○○路132 巷10弄
    2 號之住處搜索，扣得黃守忠、趙國振之帳戶、提款卡、印
    章等物、第一銀行提款卡1 張 (卡號:0 0000 000000號)、
    金融機構行址名冊3 份等物。又於同日下午4 時45分許，前
    往丙○○位於高雄市左營區○○○路12 9號之住處搜索，扣
    得偽造之鄭斯峰、黃政僑 (均貼上丙○○照片)汽 車駕照各
    1 張。另於96年8 月19日下午2 時許，在高雄市○○區○○
    街62號14樓，拘提庚○○及癸○○到案，扣得行動電話 (內
    含0000000000號晶片卡)1 支 、000000 0000 號晶片卡1 張
    及台灣大哥大帳單2 張等物，始查悉上情。
二、案經附表一所示之子○○等59人訴由高雄市政府警察局移請
    臺灣高雄地方法院檢察署檢察官偵查起訴。
    理  由
一、本件證據部分，除增列：被告癸○○、戊○○於本院審理
    時之自白被告辛○○、壬○○、丙○○、庚○○於本院審
    理時之自白外，餘均引用檢察官起訴書之記載（詳如附件）
    。
二、本件被告癸○○、戊○○所犯為死刑、無期徒刑或最輕本刑
    為3 年以上有期徒刑以外之罪，其於準備程序中就被訴事實
    為有罪之陳述，經法官告知簡式審判程序之旨，並聽取公訴
    人及被告之意見後，依刑事訴訟法第273 條之1 第1 項規定
    ，裁定由受命法官獨任進行簡式審判程序，合先敘明。
三、被告癸○○、戊○○就犯罪事實一之以電話施行詐術、致被
    害人陷於錯誤而交付財物等情有所認識，基於為自己犯罪之
    意思，分工進行駕車前往、臨櫃提領現金、在外把風等取得
    詐騙金額而後分別獲利之俗稱車頭、車手工作，自屬詐欺取
    財罪之共同正犯。是就犯罪事實一之附表一、二所示編號13
    、17、18、20、22、24至31、40、42、44、47至49號之部分
    ，核被告癸○○所為，係犯刑法第339 條第1 項之詐欺取財
    罪；就犯罪事實一附表一、二所示之編號3 、7 、8 、12至
    16號之部分，核被告戊○○所為，係犯刑法第339 條第1項
    之詐欺取財罪。被告癸○○、戊○○就上開犯罪事實一與被
    告辛○○、壬○○、丙○○、庚○○、己○○有犯意之聯絡
    及行為之分擔，皆為共同正犯。又被告癸○○、戊○○先後
    多次詐欺取財犯行，係出於同一不法所有意圖，於密切接近
    之時間、相類地點、以相同方式實施，於一般社會概念，認
    為係單一、整體之事件，被告二人上開基於單一決意、為達
    成單一不法目的所為之各個舉動，仍係予以綜合為單一評價
    ，會較將之個別評價而論以數罪為合理，以避免對行為人之
    犯罪行為過份評價、處罰，而有違刑罰之謙抑原則，是在刑
    法修正後，關於想像競合犯之「一行為」概念配合法律之修
    正而為適當之變更、擴張下，應認被告二人上開數次詐欺取
    財犯行，為自然意義之一行為，其等所為，應各論以想像競
    合犯。至檢察官起訴意旨認應分論併罰等語，恐有未恰，附
    此敘明。爰審酌被告二人正值青壯，竟不思以正當方式賺取
    所需，明知綽號民哥等人係從事電話詐欺之詐騙集團，為圖
    自己或他人之不法利益，基於共犯之犯意聯絡，分工進行在
    台之擔任車頭、車手之提領詐得現金等工作，導致被害人等
    財產損失殆盡、求償無門，影響社會治安、金融秩序、財產
    權保障等法益甚鉅，惡性非輕，該犯罪集團總詐得金額共計
    一億三千萬餘元，被害人眾多且金額甚鉅，本應從重量處，
    惟慮及被告癸○○、戊○○非居於該詐騙集團之首腦地位，
    獲利較少，違犯次數亦較少，素行良好，各有臺灣高等法院
    被告前案紀錄表在卷，被告二人犯後始終坦承犯行，態度良
    好，堪認具有悔意，暨其等犯罪動機、目的、生活狀況等一
    切情狀，各量處如主文所示之刑。
四、又扣案被告壬○○所有之咖啡色背包1 個、被告辛○○所有
    之黑色手提袋1 個、潘奕仁、張永聰、江佳禎、戴佳親、許
    雅玲、蘇揚烈、黃意宏等人之帳戶、金融卡、印章、匯款回
    條等物、各銀行服務據點名冊、小型電子計算機、00000000
    00號行動電話晶片卡1 張、行動電話8 支 (含6 張晶片卡)
    、小本記算簿1 本、黃守忠、趙國振之帳戶、提款卡、印章
    等物、第一銀行提款卡1 張 (卡號:00000000000 號)、金融
    機構行址名冊3 份，均分別為被告丙○○、辛○○、壬○○
    所有、供本件犯罪所用之物或所得之物或供本件犯罪預備之
    物，應依刑法第38條第1 項第2 、3 款規定，宣告沒收之，
    並依共同正犯共同負責之原理，於被告二人主文所示之刑下
    予以宣告沒收。至扣案之現金68萬5 千2 百元、7 萬元、車
    號ZT-9151 號自用小客車內之18萬元、丙○○身上之2 千2
    百元，雖為犯罪所得之物，但仍屬被害人等所有，並非被告
    等人所有；行動電話 (內含0000000000號晶片卡)1 支 、00
    00000000號晶片卡1 張及台灣大哥大帳單2 張，則雖為被告
    庚○○及癸○○所有，但非供本件犯罪所用之物，均不得依
    法宣告沒收，附此敘明。
五、至共同被告己○○部分待傳喚拘提後另行審結，附此敘明。
據上論斷，應依刑事訴訟法第273條之1第1項、第284條之1、第2
99條第1 項前段，刑法第28條、第339 條第1 項、第55條、第38
條第1 項第2 款、第3 款，刑法施行法第1 條之1 ，判決如主文
。
本案經檢察官甲○○到庭執行職務。
中    華    民    國    97    年    4     月    2     日
                  刑事第十庭  法  官   吳金芳
以上正本證明與原本無異。
如不服本判決，應於收受本判決後10日內向本院提出上訴書狀，
其未具體敘述理由者，應於上訴期間屆滿後20日內，向本院補提
上訴理由書狀（須按他造當事人之人數附繕本，勿逕送上級法院
）。
中    華    民    國    97    年    4     月    2     日
                              書記官   武凱葳
附錄本判決論罪科刑法條：
中華民國刑法第339條
（普通詐欺罪）
意圖為自己或第三人不法之所有，以詐術使人將本人或第三人之
物交付者，處5 年以下有期徒刑、拘役或科或併科1 千元以下罰
金。
以前項方法得財產上不法之利益或使第三人得之者，亦同。
前二項之未遂犯罰之。
附件：
┌──┬──────────────────────┐
│編號│         名            稱                   │
├──┼──────────────────────┤
│1   │咖啡色背包一個                              │
├──┼──────────────────────┤
│2   │黑色手提袋一個                              │
├──┼──────────────────────┤
│3   │郵局存摺簿一本，局號：0000000、帳號：0000000│
│    │、戶名：潘奕仁                              │
├──┼──────────────────────┤
│4   │潘奕仁郵局金融卡及印章                      │
├──┼──────────────────────┤
│5   │郵局存摺簿一本，局號：0000000、帳號：0000000│
│    │、戶名：張永聰                              │
├──┼──────────────────────┤
│6   │張永聰郵局金融卡及印章                      │
├──┼──────────────────────┤
│7   │張永聰身分證、駕照影本                      │
├──┼──────────────────────┤
│8   │上海商業銀行存摺簿一本，帳號：00000000000000│
│    │、戶名：張永聰                              │
├──┼──────────────────────┤
│9   │張永聰上海商業銀行金融卡、印章、抄寫密碼紙條│
├──┼──────────────────────┤
│10  │華南銀行屏東分行存摺一本，帳號：000000000000│
│    │、戶名：張永聰                              │
├──┼──────────────────────┤
│11  │張永聰華南銀行晶片金融卡及印章各1個         │
├──┼──────────────────────┤
│12  │臺灣銀行存摺簿一本，帳號：000000000000、戶名│
│    │：江佳禎                                    │
├──┼──────────────────────┤
│13  │江佳禎身分證影本                            │
├──┼──────────────────────┤
│14  │江佳禎印章一個                              │
├──┼──────────────────────┤
│15  │國泰世華銀行存摺一本，帳號：000-00-000000-0 │
│    │、戶名：江佳禎                              │
├──┼──────────────────────┤
│16  │江佳禎國泰世華銀行晶片金融卡及印章各1個     │
├──┼──────────────────────┤
│17  │臺灣銀行存摺簿一本，帳號：000000000000、戶名│
│    │：戴佳親                                    │
├──┼──────────────────────┤
│18  │戴佳親印章一個                              │
├──┼──────────────────────┤
│19  │臺灣銀行存摺簿一本，帳號：000000000000：戶名│
│    │：許雅玲                                    │
├──┼──────────────────────┤
│20  │許雅玲印章一枚                              │
├──┼──────────────────────┤
│21  │華僑銀行存摺簿一本，召號：000-000-0000000-0 │
│    │、戶名：潘奕如                              │
├──┼──────────────────────┤
│22  │潘奕如華僑銀行晶片金融卡、印章、手抄潘奕如年│
│    │籍小紙條、名片背面抄寫密碼                  │
├──┼──────────────────────┤
│23  │高雄銀行入戶電匯匯款回條、收款人：潘奕如    │
│    │、金額14000元                               │
├──┼──────────────────────┤
│24  │高雄銀行存摺存款類存入憑條、戶名：蘇揚烈    │
│    │、金額51000元                               │
├──┼──────────────────────┤
│25  │國泰世華銀行存款存入憑條、戶名：黃意宏      │
│    │、金額10000元（尚未匯入）                   │
├──┼──────────────────────┤
│26  │各銀行服務據點明冊一本                      │
├──┼──────────────────────┤
│27  │小型電子計算機一台                          │
├──┼──────────────────────┤
│28  │行動電話0000000000號晶片卡                  │
├──┼──────────────────────┤
│29  │Sony Ericsson廠牌行動電話                   │
│    │（序號：000000000000000）、無晶片卡         │
├──┼──────────────────────┤
│30  │NOKIA廠牌行動電話（序號：000000000000000、  │
│    │晶片卡號：0000000000）                      │
├──┼──────────────────────┤
│31  │NOKIA廠牌3310型式行動電話                   │
│    │（序號：000000000000000）、無晶片卡         │
├──┼──────────────────────┤
│32  │Sony Ericsson廠牌行動電話                   │
│    │（序號：00000000000000000、晶片卡：         │
│    │0000000000）                                │
├──┼──────────────────────┤
│33  │NOKIA廠牌行動電話（序號：000000000000000、晶│
│    │片卡：0000000000）                          │
├──┼──────────────────────┤
│34  │三星廠牌Anycall紅色行動電話（無序號內碼、   │
│    │晶片卡號：0000000000）                      │
├──┼──────────────────────┤
│35  │三星廠牌Anycall行動電話                     │
│    │（序號：000000000000000、晶片卡：0000000000 │
│    │）                                          │
├──┼──────────────────────┤
│36  │LG廠牌黑色機身（序號：000000000000000、晶片 │
│    │卡號：0000000000）                          │
├──┼──────────────────────┤
│37  │小本計算簿（內第一頁手抄金額紀錄）          │
├──┼──────────────────────┤
│38  │安泰銀行綜合存款存摺一本，                  │
│    │帳號：00000000000000、戶名：黃守忠          │
├──┼──────────────────────┤
│39  │黃守忠安泰銀行帳戶提款卡一張                │
├──┼──────────────────────┤
│40  │黃守忠木質印章一顆                          │
├──┼──────────────────────┤
│41  │合作金庫鳳松分行存摺一本，                  │
│    │帳號：0000000000000、戶名：趙國振           │
├──┼──────────────────────┤
│42  │趙國振合作金庫銀行帳戶提款卡一張            │
├──┼──────────────────────┤
│43  │趙國振木質印章一顆                          │
├──┼──────────────────────┤
│44  │第一銀行提款卡一張，卡號00000000000         │
├──┼──────────────────────┤
│45  │金融機構行址名冊三份                        │
└──┴──────────────────────┘
附表一、二：（共36頁）


司法院資訊處製作；財團法人民間司法改革基金會備份。
